臺灣臺南地方法院民事裁定  
109年度家聲字第77號
聲  請  人  張正德


代  理  人  林錦輝律師
            林家綾律師
相  對  人  張榮泰
            張淑貞
上列聲請人聲請給付扶養費事件，本院裁定如下：
    主      文
聲請駁回。
聲請程序費用由聲請人負擔。
    理      由
一、本件聲請意旨略以：
　（一）聲請人為相對人張榮泰、張淑貞之父親，聲請人現已高
        齡81歲，無工作能力，多年來均無收入，聲請人一向仰
        賴長子張芳南供應生活費，相對人張榮泰、張淑貞均未
        負擔扶養聲請人之責任。聲請人身體硬朗時，張芳南每
        月提供之新臺幣（下同）5,000元至10,000元尚足以應
        付生活開銷，惟因近來病痛纏身，雙腳退化萎縮而不良
        於行，逐漸喪失生活自理能力，張芳南擔心聲請人獨居
        若發生危險恐無人即時救助，故於民國108年12月間將
        聲請人安置於臺南市私立新營老人長期照顧中心，每月
        需支付安養費及個人用品費用、不定期就醫甚至住院須
        支出醫藥費、看護費，聲請人維持生活所需費用較以往
        增加許多，見張芳南已無法獨力負擔，爰提起本件聲請
        請求相對人張榮泰、張淑貞給付扶養費。
　（二）聲請人不能維持生活且無謀生能力，相對人張榮泰、張
        淑貞應對聲請人負擔扶養義務：
　　　　聲請人因年邁及行動不便，完全不能外出工作，欠缺謀
        生能力，除每月領取之國民年金敬老津貼，別無其他收
        入，堪認聲請人確有不能以自己之財產及勞力維持自己
        生活之情形。聲請人之安養費、日用品、醫療費等開銷
        均由長子張芳南獨自負擔，惟張芳南財力有限，無法長
        期單獨負擔聲請人所需各項費用，自109年5月8日起，
        聲請人均以自己的微薄存款勉強支付，如今聲請人之存
        款即將用盡，相對人張榮泰、張淑貞亦為聲請人之子女
        ，自應依民法規定負起扶養聲請人之義務。
　（三）聲請人每月所需生活費用37,313元，扣除領取國民年金
        敬老津貼3,772元，尚不足33,541元，應由張芳南與相
        對人張榮泰、張淑貞平均分攤：
　　　　聲請人現安置於臺南市私立新營老人長期照顧中心，每
        月除需支出安養費用22,000元外，尚需支出個人日用品
        （如紙尿褲、濕紙巾等）及不定期就醫之醫療、看護費
        用，經統計聲請人自108年12月23日至109年6月24日止
        之6個月期間，支出之日用品、醫療、看護費用共計91,
        876元，平均每月約需15,313元【計算式：91,876元÷6
        月】，加計安養費後每月所需生活費用共37,313元【計
        算式：15,313元＋22,000元】，扣除聲請人每月領取之
        國民年金敬老津貼3,772元後，尚不足33,541元【計算
        式：37,313元－3,772元】，應由張芳南與相對人張榮泰
        、張淑貞平均分攤，即每人負擔11,180元【計算式：33
        ,541元÷3人＝11,180元】，是聲請人請求相對人張榮泰
        、張淑貞應自109年5月8日起至聲請人死亡之日止，按
        月於每月5日前各給付聲請人11,180元，於法有據。
　（四）末按扶養費乃維持受扶養權利人生活所需之費用，其費
        用之需求係陸續發生，並非應一次清償或已屆清償期之
        債務而得命分期給付，屬定期金性質，依家事事件法第
        126條準用同法第100條第4項規定，得酌定逾期不履行
        時，喪失期限利益之範圍或條件，爰請鈞院酌定相對人
        如一期未給付，其後之12期視為到期。
　（五）並聲明：相對人張榮泰、張淑貞各應自109年5月8日起
        ，至聲請人死亡之日止，按月於每月5日以前，給付聲
        請人11,180元。如一期未給付者，其後之12期視為到期
        。
二、按家事非訟事件，除法律別有規定外，準用非訟事件法之規
    定，家事事件法第97條定有明文。又民事訴訟法有關當事人
    能力、訴訟能力及共同訴訟之規定，於非訟事件關係人準用
    之；民事訴訟法有關訴訟代理人及輔佐人之規定，於非訟事
    件之非訟代理人及輔佐人準用之，非訟事件法第11條、第12
    條亦定有明文。再按原告或被告無訴訟能力，未由法定代理
    人合法代理；或由訴訟代理人起訴，而其代理權有欠缺者，
    法院應以裁定駁回之，但其情形可以補正者，審判長應定期
    間先命補正，此為民事訴訟法第249條第1項第4款、第5款所
    明定。是家事非訟事件應以提出聲請之本人確有意思能力理
    解聲請之意義，並有向法院表示提出聲請之意思，其委任代
    理人者，復應具有理解委任代理人之意義及依此理解簽立委
    任狀之意思能力，其理至明，若聲請人欠缺上開意思能力，
    而向法院提出聲請，又無法定代理人得為合法代理者，其聲
    請程式即有欠缺，且屬不能補正，自應予以駁回。
三、查本件聲請人聲請相對人給付扶養費，惟經本院囑託家事調
    查官調查聲請人之精神狀況，所得結果為：「…依實地訪視
    情形觀察，聲請人已無法自理生活，需專人照護，對於自身
    所處地點為何？相對人張淑貞及長子張芳南之身分為何？均
    有混淆錯亂之情形。聲請人復稱現在生活開銷係由相對人張
    榮泰在支付，難認聲請人了解本件訴之聲請係為向相對人張
    淑貞、相對人張榮泰請求給付扶養費，評估聲請人因前揭疾
    病，事實上已無自理能力，辨識能力亦難陳述意見…。」等
    語，有本院109年度家查字第101號調查報告在卷可憑，足認
    聲請人之精神狀態應無法理解給付扶養費之意義，亦無法向
    本院表示提出給付扶養費聲請之意思，更不具有基於委任非
    訟代理人進行本件程序之理解而簽立委任狀之能力，揆諸前
    揭說明，本件聲請程式即有欠缺，且屬不能補正，應予駁回
    。
四、依家事事件法第97條，非訟事件法第21條第1項前段，裁定
    如主文。
中　　華　　民　　國　　109 　年　　12　　月　　29　　日
                  家事法庭      法  官　葉惠玲   
以上正本係照原本作成。
如不服本裁定應於送達後10日內向本院提出抗告狀，並繳納抗告
費新臺幣1,000元
中　　華　　民　　國　　109 　年　　12　　月　　29　　日
                                書記官　陳玉芬